臺灣高等法院民事判決　　　　　　　　 94年度上易字第465號
上　訴　人　台北縣板橋市農會
法定代理人　詹清淵
訴訟代理人　林瑑琛律師
被上訴人　　錦鋐企業股份有限公司
法定代理人　吳錦能
訴訟代理人　龔君彥律師
複　代理人　陳智義律師
上列當事人間請求確認債權存在事件，上訴人對於中華民國94年
4月14日臺灣板橋地方法院94年度訴字第168號第一審判決提起上
訴，本院於94年9月27日言詞辯論終結，判決如下：
    主  文
原判決關於確認東暐營造股份有限公司對上訴人有新臺幣陸拾捌
萬玖仟陸拾玖元之請求給付請求權存在部分，暨訴訟費用之裁判
均廢棄。
前開廢棄部分，被上訴人在第一審之訴及其假執行之聲請均駁回
。
其餘上訴駁回。
第一、二審訴訟費用由兩造各負擔2分之1。
    事實及理由
一、被上訴人起訴主張：其向原法院聲請對訴外人東暐營造股份
    有限公司（下稱東暐公司）之財產為假扣押，並經原法院就
    東暐公司對上訴人之工程款、保固款債權函發執行命令在案
    。上訴人嗣後具狀聲明異議，表示其與東暐公司間除尚有工
    程保固款新台幣（下同）689,069元外，別無其他債權債務
    存在，而該工程保固款債權在保固期滿前應尚未發生等語。
    惟訴外人東暐公司與上訴人訂立系爭承攬契約，並於雙方意
    思表示合致時，系爭承攬契約即屬生效，兩造彼此即因而各
    負完成承攬工作及給付報酬之義務，則系爭工程保固款實係
    業已確定發生之債權，並非附停止條件之債權，縱系爭保固
    款必須至保固期滿後，上訴人始須予以支付，惟其僅係給付
    期限於是時屆至，此與附停止條件之債權必待將來客觀上不
    確定事實之成否，而決定債權是否發生者，迥然不同。且上
    訴人僅空言主張動用保固保證金補救系爭工程瑕疵，然所謂
    瑕疵為何、動用保固保證金之數額為何、支出之憑證為何，
    均未見上訴人舉證以實其說，則上訴人主張顯無理由，為此
    訴請確認東暐公司對上訴人有689,069元之債權存在（包括
    債權本體存在及請求給付之請求權存在）。並聲明：上訴駁
    回。
二、上訴人辯稱：其與訴外人東暐公司訂定工程承攬契約，依該
    契約第4條第3項付款方式中尾款之規定，兩造約定尾款係「
    俟甲方（即上訴人）會同有關單位正式驗收完畢後結清，同
    時要求承攬廠商（即東暐公司）出具2年以上之保固切結書
    ，並保留工程總價百分之一自尾款中移作保固保證金」，又
    依前開保固書內容載明「對該承攬建築工程負保固2年之責
    ，惟消防設備部分負保固3年之責」等語。訴外人東暐公司
    於工程完工驗收完畢之日即93年3月30日已出具保固書及繳
    足保固保證金2筆予上訴人，則上開2筆保固保證金須在保固
    期間內未發生任何保固事由時，上訴人始依法於95年3月30
    日及96年3月30日發還予訴外人東暐公司，是在前揭保固時
    間點之前，任何人（包括訴外人東暐公司在內）均無權立於
    債權人之地位向上訴人請求給付。況訴外人東暐公司承攬上
    訴人上開辦公大樓工程業已發生瑕疵，此刻亦動用保固保證
    金補救中，益見被上訴人提出本件請求，實無理由等語。並
    聲明：(一)原判決廢棄。(二)駁回被上訴人在第一審之訴。
三、兩造不爭執之事實如下：
  (一)上訴人與訴外人東暐公司訂定工程承攬契約，該契約第4條
    第3項規定，尾款係「俟甲方（即上訴人）會同有關單位正
    式驗收完畢後結清，同時要求承攬廠商（即東暐公司）出具
    2年以上之保固切結書，並保留工程總價百分之一自尾款中
    移作保固保證金」。
  (二)訴外人東暐公司於工程完工驗收完畢之日即93年3月30日出
    具保固書，並繳足保固保證金2筆共計689,069元予上訴人。
  (三)上開保固書內容載明「對該承攬建築工程負保固2年之責，
    惟消防設備部分負保固3年之責」等語。
  (四)被上訴人向原法院聲請對訴外人東暐公司之財產為假扣押，
    並經原法院就東暐公司對上訴人之工程款、保固款債權函發
    執行命令在案。
  (五)上訴人具狀聲明異議，表示其與東暐公司間除尚有工程保固
    款689,069元外，別無其他債權債務存在，而該工程保固款
    債權在保固期滿前應尚未發生等語。
四、被上訴人主張：東暐公司對上訴人有689,069元之債權及請
    求權存在。上訴人辯稱：東暐公司於工程完工驗收完畢之日
    即93年3月30日已出具保固書及繳足保固保證金2筆予上訴人
    ，則689,069保固保證金須在保固期間內未發生任何保固事
    由時，上訴人始依法於95年3月30日及96年3月30日發還予訴
    外人東暐公司，是在前揭保固時間點之前，任何人（包括訴
    外人東暐公司在內）均無權立於債權人之地位向上訴人請求
    給付，且東暐公司承攬工程發生瑕疵，此刻亦動用保固保證
    金補救中，故東暐公司對上訴人並無689,069元之債權及請
    求權存在等語。經查：
  (一)被上訴人主張東暐公司對上訴人有689,069元之債權及請求
    權存在，並聲請原法院對該債權689,069元為假扣押，上訴
    人否認有該債權及請求權存在，並具狀聲明異議，則被上訴
    人提起本件確認之訴，請求確認東暐公司對上訴人有689,
    069元之債權及請求權存在，有即受確認判決之法律上利益
    。
  (二)按債權與其滋生之請求權，並非同一。債權若附有停止條件
    ，或約定有清償期日，或有其他妨礙其請求履行之情事時，
    於停止條件成就，或清償期日屆至，或妨礙請求履行之情事
    除去前，其債權雖然存在，但履行請求權則不存在。
  (三)系爭工程保固保證金689,069元，保固書既載明對東暐公司
    該承攬建築工程負保固2年之責，消防設備部分負保固3年之
    責，則東暐公司須於保固期間屆滿時始能請求上訴人給付。
    保固期間至95年3月30日及96年3月29日（96年3月30日才可
    以領取），均未到期乙節，亦為兩造所不爭。
  (四)上訴人雖主張：東暐公司承攬工程發生瑕疵，已動用保固保
    證金525,577元，被上訴人不得請求確認債權存在等語。惟
    按受債權扣押命令之第三債務人於扣押後，始對其債權人取
    得債權者，不得以其所取得之債權與受扣押之債權為抵銷，
    民法第340條定有明文。上訴人雖稱：完工結清之後，保固
    保證金交給上訴人保管，依保固契約，在保固期間內可以動
    用保固金維修瑕疵，其請他人維修瑕疵而支付動用保固金以
    支付該他人之維修瑕疵工程款，並非抵銷等語。惟689,069
    元工程款雖經兩造同意抵付保固金，但如保固期滿而未因保
    固責任而扣抵時，689,069元仍屬東暐公司對上訴人之工程
    款債權。縱認上訴人請他人維修瑕疵而應支付該他人工程款
    屬實，其動用系爭保固金以支付該他人之工程款，係以上訴
    人對該他人依約應支付之工程款，依保固契約得動用系爭保
    固金之約定，而主張與被上訴人之系爭保固金債權抵銷，故
    上訴人辯稱並非抵銷云云，並無可採。本件被上訴人既已聲
    請對訴外人東暐公司之財產為假扣押，並經原法院就東暐公
    司對上訴人之系爭保固款債權函發禁止收取及禁止清償等執
    行命令在案，上訴人並未主張並證明其對東暐公司之瑕疵賠
    償請求權，於系爭保固保證金債權經扣押時已經成立或已適
    於抵銷之狀態，上訴人且自承其請人維修完成後給付工程款
    係在系爭假扣押之後，依上開規定，上訴人不得以之為抵銷
    。退步而言，縱認上訴人主張其依約動用保固金並非抵銷屬
    實，按執行法院依強制執行法第115條第一項規定，就執行
    債務人對第三人之債權所發禁止執行債務人收取該債權或為
    其他處分並禁止第三人向執行債務人清償之執行命令，旨在
    避免因執行債務人之行為，使其應受執行之債權於執行前歸
    於消滅，致有害於執行債權人之權益。本件執行命令既然禁
    止東暐公司收取系爭保固金債權，並禁止上訴人清償系爭保
    固金債權，上訴人依該命令自不得動用該保固金債權以清償
    其所積欠他人之維修瑕疵費用。因此，上訴人於執行命令有
    效期間不能動用系爭保固金以修補瑕疵，其主張：東暐公司
    承攬工程發生瑕疵，已動用保固保證金525, 577元，被上訴
    人不得請求確認債權存在云云，亦無可採。
  (五)綜上所述，系爭保固金債權雖有保固期間屆至前不能領取及
    上訴人可動用保證金補救瑕疵或扣抵其他款項之事實，而可
    認為系爭保固金債權係附有停止條件或期限之債權，但依前
    開說明，系爭保固保證金債權仍屬存在，惟其履行請求權則
    不存在。
五、從而被上訴人訴請確認東暐公司對上訴人有689,069元之債
    權本體存在及請求給付之請求權存在，於請求確認債權存在
    部分，為有理由，應予准許。逾此所為請求，為無理由，應
    予駁回。原審就超過上開應准許部分，為上訴人敗訴之判決
    ，並為假執行之宣告，自有未洽。上訴意旨就此部分指摘原
    判決不當，求予廢棄改判，為有理由。至於上開應准許部分
    ，原審判命上訴人給付，並為假執行之宣告，核無違誤，上
    訴意旨，就此部分，仍執陳詞，指摘原判決不當，求予廢棄
    ，為無理由，應駁回其上訴。
六、本件事證已臻明確，兩造其餘主張與舉證，無一一論列之必
    要，併此敘明。
七、據上論結，本件上訴為一部有理由，一部無理由，依民事訴
    訟法第450條、第449條第1項、第79條但書，判決如主文。
中　　華　　民　　國　　94　　年　　10　　月　　4　　日
　　　　　　　　　民事第五庭審判長法　官　林丁寶
　　　　　　　　　　　　　　      法　官  陳博享
　　　　　　　　　　　　　　      法　官  高鳳仙
正本係照原本作成。
不得上訴。
中　　華　　民　　國　　94　　年　　10　　月　　7 　　日
　　　　　　　　　　　　　　　　　書記官　黃慶霽
